【裁判字號】    92,苗小,122
【裁判日期】    920506
【裁判案由】    履行和解契約
【裁判全文】
臺灣苗栗地方法院民事判決  九十二年度苗小字第一二二號
    原      告  統聯汽車客運股份有限公司
    法定代理人  甲○○
    訴訟代理人  丙○○
                乙○○
    送達代收人  乙○○
    被      告  丁○○
右當事人間履行和解契約事件，本院判決如左：
    主    文
被告應給付原告新台幣貳萬伍仟元，及自民國九十二年一月二十二日起至清償日止，
按年息百分之五計算之利息。
訴訟費用新台幣伍佰玖拾貳元由被告負擔。
本判決得假執行。
    事實及理由
壹、原告之聲明：如主文第一項所示。
貳、事實摘要：
一、原告方面：
（一）被告於任職原告公司擔任駕駛員期間，於民國八十八年四月十四日十三時五十
      分，駕駛ＦＸ─四四一號營業大客車，在台中市○○○○道北上匝道前，因違
      反相關法令追撞前方ＢＱ─二九一八號自小客車，致該自小客車受損後，原告
      已先代被告與被害人完成和解，賠付新台幣（下同）二萬五千元，其後原告以
      存證信函向被告催討，皆不獲置理，為此，依民法第一百八十八條第三項規定
      ，請求被告給付等語
（二）對被告抗辯所為之陳述：本件事故原告均依原告公司之行車肇事處理辦法規定
      處理，肇事後被告也有簽立統聯汽車客運股份有限公司行車事故責任切結書（
      下稱切結書），承認肇事，而ＢＱ─二九一八號自小客車受損後，原要求新台
      幣三萬四千一百七十元的賠償，係原告與對方協調後，才以二萬五千元和解，
      因而耗費相當時日，且原告公司每半年才對帳一次，因而才沒有在被告離開原
      告公司前，向被告請求這筆金額。
二、被告方面：被告並不否認肇事，也有簽立切結書，惟當時被告本來要自己處理，
    但原告公司的人要求被告先簽立切結書，繼續上班後，回頭會再跟被告處理，且
    被告於原告與ＢＱ─二九一八號自小客車車主和解時，並未在場，而被告於肇事
    後尚在職一年半，原告並沒有向被告請求，反而是在被告已離職三年多後，原告
    才向被告請求，故被告無法接受等語。
參、法院之判斷：
一、查原告主張被告於任職原告公司擔任駕駛員期間，於八十八年四月十四日十三時
    五十分，駕駛ＦＸ─四四一號營業大客車，在台中市○○○○道北上匝道前，因
    違反相關法令追撞前方ＢＱ─二九一八號自小客車，致該自小客車受損後，原告
    已先代被告與被害人完成和解，賠付二萬五千元之事實，業據原告提出與所述相
    符之ＢＱ─二九一八號自小客車照片一幀、和解書、切結書、華南商業銀行整批
    跨行通匯資料明細表、統一發票等件為證，自堪信為真實。
二、被告雖辯稱肇事當時本來要自己處理，但原告公司的人要求被告先簽立切結書，
    繼續上班後，回頭會再跟被告處理，且被告於原告與ＢＱ─二九一八號自小客車
    車主和解時，並未在場等詞。惟查，被告於肇事後已向原告切結表示：「本人自
    認有責以致肇事，請稽查課依照公司肇事處理辦法規定處理」，有原告所提，被
    告不否認為其所簽名之切結書影本在卷足憑，而依原告所提之「行車肇事處理辦
    法」第十五條第二款規定：「責任屬公司駕駛員責任者，其賠償款項，得由公司
    先行墊付，事後依肇事處分及扣償辦法處理」，則被告顯已同意由原告處理肇事
    事宜，參以ＢＱ─二九一八號自小客車受損後，經匯豐汽車估價為三萬四千一百
    七十元，其後經保養廠批價為二萬五千元，有原告所提「統聯汽車客運肇事處理
    情形報告表」在卷可考，故被告所辯自己處理，和解時並未在場云云，不足為被
    告有利之認定。
三、按因故意或過失不法侵害他人之權利者，負損害賠償責任；受僱人因執行執務，
    不法侵害他人之權利者，由僱用人與行為人連帶負損害賠償責任；僱用人賠償損
    害時，對於侵權行為之受僱人，有求償權；損害賠償除法律另有規定或契約另有
    訂定外，應以填補債權人所受損害及所失利益為限，民法第一百八十四條第一項
    前段、第一百八十八條第一項、第三項、第二百十六條第一項分別定有明文。再
    連帶債務人中之一人，因清償或其他行為，致他債務人同免責任者，得向他債務
    人請求償還其各自分擔之部分，此求償權係固有之請求權，其消滅時效期間依民
    法第一百二十五條規定，為十五年，自免責行為生效日起算（最高法院七十八年
    度台上字第二三三六號判決意旨參照）。經查，本件原告係依民法第一百八十八
    條第三項之規定，向被告求償二萬五千元，依上所述，其請求權消滅時效應為十
    五年，被告所辯被告已離職三年多後，原告才向被告請求，故被告無法接受云云
    ，所辯並無足採。
四、末按給付無確定期限者，債務人於債權人得請求給付時，經其催告而未為給付，
    自受催告時起，負遲延責任。其經債權人起訴而送達訴狀，或依督促程序送達支
    付命令，或為其他相類之行為者，與催告有同一之效力；又遲延之債務，以支付
    金錢為標的者，債權人得請求依法定利率計算之遲延利息；應付利息之債務，其
    利率未經約定，亦無法律可據者，週年利率為百分之五，民法第二百二十九條第
    二項、第二百三十三條第一項前段、第二百零三條定有明文。本件被告經原告依
    督促程序請求而未為給付，依上規定，原告自得請求加付自支付命令繕本送達翌
    日起即九十二年一月二十二日起至清償日止，按年息百分之五計算之遲延利息。
    從而，原告請求被告給付其二萬五千元，及自支付命令繕本送達翌日即九十二年
    一月二十二日起至清償日止，按年息百分之五計算之利息，為有理由，應予准許
    。
四、訴訟費用之負擔：本件訴訟費用應由被告負擔，茲確定如主文第三項所示，並計
    算詳如附表。
五、本件為被告敗訴之小額訴訟判決，爰依民事訴訟法第四百三十六條之二十之規定
    ，依職權宣告假執行。
據上論結，原告之訴為有理由，依民事訴訟法第四百三十六條之二十三、第四百三十
六條第二項、第七十八條、第四百三十六條之二十，判決如主文。
中      華      民      國    九十二    年      五      月      六      日
                                  臺灣苗栗地方法院苗栗簡易庭
~B法      官  黃建都
右為正本係照原本作成。
如對本判決上訴，須於判決送達後廿日內向本院提出上訴（須按他造當事人之人數附
繕本）。
~B法院書記官  鄭永媚
中      華      民      國    九十二    年      五      月      六      日
~F0
~T40
┌──────────────────────────────────────────────┐
│附    表：                                                                                  │
├───┬──────────────┬──────────────┬────────────┤
│ 編號 │    項               目     │    金        額（新台幣）  │  備               註   │
├───┼──────────────┼──────────────┼────────────┤
│  一  │裁判費用                    │貳佰柒拾陸元                │                        │
├───┼──────────────┼──────────────┼────────────┤
│  二  │送達郵費                    │佰壹拾陸元                │含本件判決之送達郵費，剩│
│      │                            │                            │餘郵票另行退還。        │
├───┴──────────────┼──────────────┼────────────┤
│  合                            計  │伍佰玖拾貳元                │                        │
└──────────────────┴──────────────┴────────────┘


司法院資訊處製作；財團法人民間司法改革基金會備份。
